【裁判字號】    99,聲判,39
【裁判日期】    990513
【裁判案由】    聲請交付審判
【裁判全文】
臺灣板橋地方法院刑事裁定              99年度聲判字第39號
聲  請  人
即告訴  人  永安通運有限公司
代  表  人  戊○○
被      告  甲○○
            乙○○
            丙○○
            丁○○
上列聲請人即告訴人因背信案件，不服臺灣高等法院檢察署九十
九年度上聲議字第二五三九號駁回再議之處分（原不起訴處分案
號：臺灣板橋地方法院檢察署九十八年度偵字第二七三七二號）
，聲請交付審判，本院裁定如下：
    主  文
聲請駁回。
    理  由
一、按告訴人不服上級法院檢察署檢察長或檢察總長認再議為無
    理由而駁回之處分者，得於接受處分書後十日內委任律師提
    出理由狀，向該管第一審法院聲請交付審判；又法院認為交
    付審判之聲請不合法或無理由者，應駁回之，刑事訴訟法第
    二百五十八條之一第一項、第二百五十八條之三第二項前段
    分別定有明文。次按刑事訴訟法第二百五十八條之一至第二
    百五十八條之四有關交付審判之規定，於聲請不符「委任律
    師提出理由狀」之必備要件時，並無任何關於得命補正之事
    項、補正期間、義務人不遵命補正得駁回其聲請等規定併予
    存在，且徵諸同法第二百五十八條之一交付審判之聲請須委
    任律師提出，其立法理由說明：「為防止濫行提出聲請，虛
    耗訴訟資源，明定交付審判之案件，必須委任律師提出理由
    狀，程序始稱合法。」等意旨，足見刑事訴訟法有關交付審
    判之程序，係採行律師強制代理制度，其目的在於經由具法
    律專業之律師細研案情而認有聲請交付審判之必要此一情形
    下，始由其代理並提出聲請，以避免發生濫訴而浪費國家訴
    訟資源之流弊，是此項律師強制代理本旨既係在避免濫訴，
    自須於提出聲請時即完備如上法定程式。倘若聲請人（即告
    訴人）於請求交付審判之時已不具前揭法定要件，嗣後始補
    行委任，衡其本質，實僅徒具律師代理之形式，顯然無法契
    合前揭防止濫行提出聲請，虛耗訴訟資源之立法目的。從而
    ，此項程式上之欠缺係屬不可補正之事項，是聲請人（即告
    訴人）未經委任律師代理提出理由狀而聲請交付審判，自屬
    聲請不合法，應予駁回（臺灣高等法院九十一年十一月六日
    法律座談會刑事類提案研討結論意旨，亦同此見解）。
二、本件聲請意旨略以：
(一)、臺灣高等法院檢察署駁回再議處分書採信證人羅銘德之證言
    及被告丙○○之辯解，係參酌證人何增財、洪吉福均證稱「
    戊○○曾告知欲出售系爭車輛」，惟聲請人欲出售系爭車輛
    ，並不表示聲請人同意將車輛售予以霖公司，且以霖公司車
    價過低，聲請人從未允諾以低價售予以霖公司，是其等證言
    不足採信。
(二)、另證人何增財雖證稱「戊○○曾表示該車要過戶給以霖公司
    」云云。然若聲請人確曾委託何增財辦理車輛過戶之事，大
    可直接蓋印章予何增財，何須大費周章由何曾財將過戶公文
    交由以霖公司自行找聲請人蓋章？實與常理不符。
(三)、證人何增財雖又證稱：以霖公司持過戶文件交予聲請人蓋章
    ，遭聲請人拒絕等語；然如被告丙○○及證人羅銘德所述其
    可代表聲請人處理，為何以霖公司不找代表聲請人之羅銘德
    蓋章、洽理？由此可知，被告彼此言行前後顛倒、嚴重矛盾
    。
(四)、至聲請人開立發票之事，恐有誤會，當時因聲請人拒絕蓋章
    過戶，日盛公司先於五月十一日提示聲請人分期付款之支票
    後，十二日卻偷偷將涉案車輛之抵押借款契約提前解約，註
    銷聲請人動產保抵押權之設定，更於五月十六日私自配合以
    霖公司，將以霖公司之貸款金額撥入聲請人之備償專戶，將
    貸款債務人更名為以霖公司之丙○○，日盛公司於五月十八
    日來電向聲請人誆以要結帳之名目，商請聲請人先開立統一
    發票，聲請人始開立統一發票。當聲請人發覺事態有異，要
    求日盛公司上級主管出面處理，始回復涉案車輛之動產抵押
    設定，因以霖公司不肯交還發票，聲請人始先行兌現二張十
    一萬元之支票。原處分書卻不究明事件之前後因果，遽而做
    出不利之判斷，顯有違經驗法則。
(五)、又處分書認被告乙○○、丁○○並未受聲請人委託，且係依
    法保全債權，無妨害信用之故意云云，顯昧於事理。蓋日盛
    公司經辦人員即乙○○、丁○○一面與聲請人協商，一方面
    卻與其他被告聯手，於同年七月十六日向臺灣士林地方法院
    聲請執行取回涉案遊覽車，並於八月二十日拍賣涉案車輛，
    不但使聲請人喪失該車所有權，且因此事件造成聲請人於金
    融機構聯徵記錄成為債信不良之公司，原處分書上開認定，
    顯有違誤。
    綜上所述，本案原處分與高檢署之再議處分確有違法，乃請
    求准予交付審判云云。
三、經查，本件聲請人即告訴人永安通運有限公司前以被告甲○○、丙○○、乙○○、丁○○涉犯背信案件，向臺灣板橋地
    方法院檢察署檢察官提起告訴，經該署檢察官偵查後，於九
    十九年一月三十一日以九十八年度偵字第二七三七二號為不
    起訴處分後，聲請人不服聲請再議，經臺灣高等法院檢察署
    檢察長認再議無理由，於九十九年四月七日以九十九年度上
    聲議字第二五三九號為駁回再議之處分等情，有本院查得前
    揭不起訴處分書、駁回再議處分書各乙份在卷足考。是聲請
    人不服如上駁回再議之處分，依首開規定，自應於接受處分
    書後十日內委任律師提出理由狀，向該管第一審法院即本院
    聲請交付審判；然聲請人逕行提出本項聲請，並未委任律師
    提出理由狀，此有聲請人於九十九年四月二十六日所提之聲
    請交付審判狀一份可憑。從而，本件聲請人未經委任律師代
    理提出理由狀而聲請交付審判，揆諸旨揭說明，自屬程式不
    合法，亦無從補正，應予駁回。
據上論斷，應依刑事訴訟法第二百五十八條之三第二項前段，裁
定如主文。
中    華    民    國    99    年    5     月    13    日
                  刑事第五庭  審判長法  官  鄭水銓
                                    法  官  黎錦福
                                    法  官  黃苙荌
以上正本證明與原本無異。
本裁定不得抗告。
                                    書記官  許清秋
中    華    民    國    99    年    5     月    13    日

司法院資訊處製作；財團法人民間司法改革基金會備份。
